【裁判字號】    88,訴,2262
【裁判日期】    890914
【裁判案由】    懲治盜匪條例
【裁判全文】
臺灣臺中地方法院刑事判決                        八十八年度訴字第二二六二號
    公  訴  人  台灣台中地方法院檢察署檢察官
    被      告  巳○○
    被      告  卯○○
    右二被告共同
    指定辯護人  本院公設辯護人  寅○○
右列被告因懲治盜匪條例案件，經檢察官提起公訴（八十八年度偵字第二一０六二、
二一六五０號），本院判決如左：
    主  文
巳○○共同連續意圖為自己不法之所有，以強暴脅迫致使不能抗拒，而取他人之物，
處有期徒刑玖年。扣案膠帶貳卷、使用過膠帶拾貳片、塑膠手套壹雙、木質棒球棍壹
支、尖刀參把、頭套貳個、白手套貳雙、黑手套壹雙、繃帶伍條及手提袋壹個均沒收
。
卯○○共同意圖為自己不法之所有，以強暴脅迫致使不能抗拒，而取他人之物，未遂
，處有期徒刑肆年。扣案尖刀參把、頭套貳個、白手套貳雙、黑手套壹雙、繃帶伍條
及手提袋壹個均沒收。
    事   實
一、巳○○前曾於民國（下同）七十八年間因違反懲治盜匪條例案件，經台灣高等法
    院台南分院判處有期徒刑九年確定後，於八十三年五月四日送監執行，於八十七
    年四月十四假釋出獄，於假釋中，猶不知悔改，與乙○○共同基於意圖為自己不
    法之所有之概括強盜犯意，先後夥同丙○○（乙○○、丙○○二人由本院另案審
    理）、卯○○、甲○○（於偵查中冒用傳世樺之名應訊），於附表所載之時間、
    地點，以附表所載之犯罪方式，致附表所示之被害人辰○等人不能抗拒（庚○傷
    害部分未據告訴），而強取如附表編號一、三所示被害人辰○等人所有如附表編
    號一、三所示之財物後旋即逃逸；於附表編號二所示強盜犯行，則因卯○○傷及
    被害人庚○，巳○○、卯○○、乙○○三人見狀遂中止犯行逕行離去而未遂。並
    將強盜所得之金飾變賣現金連同強盜所得現款朋分花用殆盡。嗣經警方將巳○○
    遺留於現場（即附表編號二）之作案工具即繃帶上所採下之指紋送刑事警察局比
    對結果，發現與巳○○指紋卡之右中指指紋相符，始查悉上情，並循線於八十八
    年十月八日下午五時三十五分及同日晚上七時十分許，分別在高雄市○○○路土
    地銀行前及高雄縣岡山鎮○○街銀座大樓前逮獲甲○○及乙○○等二人；再據巳
    ○○、乙○○之供述而查獲共犯卯○○及丙○○。並扣得盜匪所得之行動電話二
    具（已發還被害人辛○○、子○○）及作案工具膠帶二卷、使用過膠帶十二片、
    塑膠手套一雙、木質棒球棍一支、尖刀三把、頭套二個、白手套二雙、黑手套一
    雙、繃帶五條及手提袋一個。
二、案經台中縣警察局和平分局報請台灣台中地方法院檢察署檢察官偵查起訴。
    理  由
一、右揭事實業據被告巳○○於警偵訊及本院審理中坦承不諱，並經被害人戊○○、
    辰○、己○○、癸○○、庚○、黃美華、辛○○、壬○○○、丁○○、子○○、
    丑○○等人於警訊時、偵查中或本院審理中指述歷歷，核與同案被告甲○○於警
    、偵訊中及同案被告乙○○於警、偵訊，本案審理中及另案本院八十八年度訴字
    第二二六０號盜匪案件審理供述相符，復經證人即查獲被告巳○○、乙○○先後
    與丙○○、卯○○、甲○○共犯附表所示強盜犯行之台中縣和平分局警員陳金意
    於本院審理中證述明確。並有扣案之膠帶二卷、使用過膠帶十二片、塑膠手套一
    雙、木質棒球棍一支、尖刀三把、頭套二個、白手套二雙、黑手套一雙、繃帶五
    條、手提袋一個扣案及贓物領據二紙、照片十九張附卷可資佐證。復上開扣案之
    塑膠透明膠帶、棉質手套上所採下之指紋送刑事警察局比對結果，發現與被告巳
    ○○指紋卡之右中指指紋相符，有該局八十八年五月十七日局紋字第四八九號鑑
    定書一紙在卷可憑。足證被告巳○○上開自白顯無瑕疵，且與事實相符，自堪採
    信。被告卯○○對於曾於附表編號二所示時間，與被告巳○○、乙○○前往附表
    編號二所示被害人癸○○工寮之事實固供承不諱，惟否認有盜匪犯意，辯稱：伊
    事先並不知情，到了那裡後，他們開後車廂，拿頭套跟刀槍，說是要處理債務的
    問題，沒有說要搶劫；進去之後又說找錯了就出來，伊不知是要強盜財物云云。
    惟查被告巳○○、卯○○、乙○○三人共犯附表編號二所示強盜未遂之犯罪事實
    ，業據被告巳○○、乙○○於警、偵訊及本院審理之初供述明確，復據被害人癸○○、庚○及黃美華於警、偵訊或本院審理中指述綦詳，而被告巳○○、乙○○
    、卯○○三人犯案時，係由被告乙○○持玩具手槍，被告巳○○及卯○○二人各
    持乙把尖刀，被告巳○○、卯○○並分別戴手套及頭套，復由乙○○以假藉送農
    藥之名以矇騙被害人開門等情，為被告巳○○、乙○○、卯○○供述一致在案，
    在在均與處理債務之常情作法有違。被告卯○○復供承被害人庚○有拿掃帚，伊
    有用刀揮擋他，至於有沒有傷到他的手，則不知情。而被害人庚○確因聞聲自房
    間持掃把出來欲加抵抗，而遭被告卯○○持刀砍傷，使左手切割傷併中指掌骨及
    近端指骨開放性骨折併中指神經血管束及肌腱斷裂等情，亦據被害人庚○指訴綦
    詳，並有診斷證明書附於偵查卷可證。是被告卯○○上開所辯及被告巳○○嗣於
    本院審理中亦附合被告卯○○之說詞，供稱卯○○事先不知情云云，均係避重就
    輕圖卸刑責及迴護之詞，不足採信。是被告巳○○、卯○○上開強盜犯行，事證
    明確，渠等犯行均堪以認定
二、核被告巳○○附表編號一、三所為，係犯懲治盜匪條例第五條第一項第一款強盜
    取財罪；附表編號二所為，係犯懲治盜匪條例第五條第二項、第一項第一款強盜
    未遂罪。被告卯○○附表編號二所為，係犯懲治盜匪條例第五條第二項、第一項
    第一款強盜未遂罪；被告巳○○與同案被告乙○○、丙○○間就附表編號一所示
    強盜犯行，被告巳○○、卯○○與同案被告乙○○間就附表編號二所示強盜未遂
    犯行，被告巳○○與同案被告乙○○、甲○○間就附表編號三所示強盜犯行，彼
    此間有犯意聯絡及行為分擔，均論以共同正犯。被告巳○○先後二次強盜既遂、
    一次強盜未遂之行為，時間緊接，犯罪構成要件相同，顯係基於概括犯意為之，
    為連續犯，應依刑法第五十六條規定論以強盜既遂罪，除法定之刑中無期徒刑部
    分，不得加重外，餘均依法加重其刑。被告卯○○已著手於強盜行為之實行因傷
    及被害人庚○而中止其強盜犯行而不遂，依刑法第二十七條之規定，減輕其刑。
    審酌被告巳○○已有盜匪前科，於假釋期間仍不知悔改再連續犯強盜行為，惡性
    非輕，其等犯罪之動機、目的、手段、對社會治安所造成之危害及被告巳○○犯
    罪後配合檢、警人員偵查坦承犯罪並供出共犯及被告卯○○坦承部分犯行之犯罪
    態度等一切情，各量處如主文所示之刑。扣案膠帶二卷、使用過膠帶十二片、塑
    膠手套一雙、木質棒球棍一支（以上僅供附表編號三犯罪之用）、尖刀三把、頭
    套二個、白手套二雙、黑手套一雙、繃帶五條、手提袋一個（以上供附表編號一
    、二犯罪之用），均係共犯罪所用之物或預備供犯罪所用之物，且為共同被告巳
    ○○所有，併依刑法第三十八條第一項第二款、第三項前段之規定宣告沒收之。
    至玩具手槍乙把，於八十八年十月四日被告巳○○另犯強盜案，為台南縣警察局
    永康分局查扣，並收台灣台南地方法院於八十八年度訴字第一一八四號被告巳○○強盜案件中判決諭知沒收在案，有上開判決書附卷可按，為免日後執行之困擾
    ，不另為沒收之諭知。另被告等強盜所得之金飾變賣現款連同現強盜所得現款及
    水犁三箱已朋分花用殆盡，為被告供述明確，應均認為已不存在，無從發還，爰
    不為發還被害人之諭知；至其餘盜匪所得之財物行動電話二支，業經被害人辛○○、子○○等分別領回，有前述贓物認領保管單二件可憑，自不再諭知發還各被
    害人。至被害人辛○○雖指訴被強取二支行動電話，然被告巳○○供述只強取乙
    支，其餘被告乙○○、甲○○則否認有該部分犯行，此外復無積極證據證明被告
    等有強取被害人辛○○二支行動電話，自以被告巳○○自白並經取獲之行動電話
    乙支為可採，附此敘明。
三據上論斷，應依刑事訴訟法第二百九十九條第一項前段，懲治盜匪條例第五條第
    一項第一款第二項、第八條，刑法第二十八條、第五十六條、第二十七條、第
    三十八條第一項第二款，判決如主文
本案經檢察官林豐文到庭執行職務
中        華        民        國      八十九    年    九月  十四    日
                                      臺灣臺中地方法院刑事第七庭
                                          法  官    翁  芳  靜
右正本證明與原本無異。
如不服本判決，應於判決送達後十日內向本院提出上訴狀，上訴於臺灣高等法院臺中
分院（須附繕本）。
                                          書記官
中        華        民        國      八十九    年    九    月  十四    日
附錄本判決論罪科刑之法條：
懲治盜匪條例第五條第一項第一款
有左列行為之一者，處無期徒刑或七年以上有期徒刑：
一、意圖為自己或第三人不法所有，以強暴、脅迫、藥劑、催眠術或他法，致使不能
    抗拒，而取他人之物或使其交付者。
懲治盜匪條例第八條
刑法總則及刑法分則第一百六十七條，第三百四十七條第五項之規定，於盜匪案件仍
適用之。
附表：
懲治盜匪條例一、意圖為自己或第三人
    不法所有，以強暴、脅迫、藥劑、催眠術或他法，致使不能抗拒而取他人之物或
    使其交付者。第五條第二項：前項第一款之未遂犯罰之。


司法院資訊處製作；財團法人民間司法改革基金會備份。
